臺灣臺中地方法院刑事判決　　　　　　　100年度訴字第888號
公　訴　人　臺灣臺中地方法院檢察署檢察官
被　　　告　吳家明
上列被告因違反毒品危害防制條例案件，經檢察官提起公訴（一
百年度毒偵字第四六四號），被告於準備程序中就被訴事實為有
罪之陳述，受命法官於聽取當事人之意見後，由本院合議庭裁定
由受命法官獨任以簡式審判程序判決如下：
    主    文
吳家明施用第一級毒品，累犯，處有期徒刑壹年肆月。
    犯罪事實
一、吳家明前因施用毒品案件，經本院以九十五年度訴字第二一
    五七號判決處以有期徒刑一年確定，復經本院以九十六年度
    聲減字第一八五一號裁定減刑為有期徒刑六月，如易科罰金
    ，以銀元三百元折算一日確定，於民國九十六年七月十六日
    縮刑期滿執行完畢。其又因施用毒品案件，經臺灣雲林地方
    法院以九十一年度毒聲字第八二一號裁定令入勒戒處所觀察
    、勒戒後，認無繼續施用毒品之傾向，於九十一年十月十六
    日執行完畢，並由臺灣雲林地方法院檢察署檢察官以九十一
    年度毒偵字第一○○○號處分書為不起訴處分確定；復因施
    用毒品案件，經臺灣雲林地方法院以九十二年度毒聲字第一
    四五號裁定令入勒戒處所觀察、勒戒後，認有繼續施用毒品
    之傾向，經該院以九十二年度毒聲字第五八六號裁定令入戒
    治處所強制戒治，於九十三年一月九日因毒品危害防制條例
    修正，而自戒治處所釋放，惟徒刑部分，經該院以九十二年
    度訴字第四五五號判決處以有期徒刑十月確定。吳家明已於
    五年內再犯施用毒品案件，並經依法追訴處罰，詎猶不知悔
    改，竟基於施用第一級毒品海洛因之犯意，於九十九年十一
    月十七日某時，在臺中市○區○○路二○巷二四號一樓之二
    其住處內，以針筒注射之方式，施用海洛因一次。嗣因警方
    於九十九年十一月十九日晚上八時十五分許，在臺中市○區
    ○○路一八四之五號北海大飯店查獲林宜杏販賣第一、二級
    毒品案件時（林宜杏業經本院以一百年度訴字第一百年度訴
    字第三二七號判決處以應執行有期徒刑十九年），適吳家明
    撥打電話予林宜杏欲向其購買海洛因，警方即於同年月二十
    日凌晨一時十分許，在北海大飯店前查獲吳家明，經得吳家
    明同意採集其尿液送檢驗後，呈嗎啡陽性反應，始查悉上情
    。
二、案經臺中市警察局（現為臺中市政府警察局，下同）第五分
    局報請臺灣臺中地方法院檢察署檢察官偵查起訴。
    理    由
一、程序方面：
  (一)本案被告吳家明所犯係死刑、無期徒刑、最輕本刑為三年以
    上有期徒刑以外之罪，被告於行準備程序中就被訴事實為有
    罪之陳述，經法官告知簡式審判程序之旨，並聽取公訴人、
    被告之意見後，本院合議庭認為適宜由受命法官獨任進行簡
    式審判程序，而依刑事訴訟法第二百七十三條之一第一項規
    定，裁定改用簡式審判程序，是本案之證據調查，依刑事訴
    訟法第二百七十三條之二、同法第一百五十九條第二項之規
    定，不適用傳聞法則有關限制證據能力之相關規定。
  (二)本案被告所為不利於己之供述，並無出於強暴、脅迫、利誘
    、詐欺、疲勞訊問、違法羈押或其他不正之方法，亦非違反
    法定障礙事由經過期間不得訊問或告知義務之規定而為，依
    刑事訴訟法第一百五十六條第一項、第一百五十八條之二規
    定，應認其有證據能力。
  (三)本案認定犯罪事實所憑之非供述證據，均無違反法定程序而
    取得之情形，依刑事訴訟法第一百五十八條之四反面規定，
    自有證據能力。
二、上揭事實，業據被告於警詢、偵查及本院審理時均坦承不諱
    ，其尿液經送檢驗結果，亦呈嗎啡陽性反應，有臺中市警察
    局第五分局北屯派出所採集尿液鑑定同意書、臺中市警察局
    第五分局委託尿液檢驗代號與真實姓名對照表、中山醫學大
    學附設醫院檢驗科藥物檢測中心九十九年十二月三日尿液檢
    驗報告一紙附卷足佐。此外，復有臺灣高等法院被告前案紀
    錄表、臺灣臺中地方法院檢察署刑案資料查註紀錄表各一份
    在卷可憑，足見被告自白與事實相符，其前已於五年內再犯
    施用毒品案件，並經依法追訴處罰，又犯本案，事證明確，
    犯行洵堪認定，應依法論科。
三、按最高法院九十五年五月九日九十五年度第七次刑事庭會議
    決議要旨：「一施用第一、二級毒品為犯罪行為，毒品危害
    防制條例第十條定有處罰明文。故施用第一、二級毒品者，
    依前揭規定本應科以刑罰。惟基於刑事政策，對合於一定條
    件之施用者，則依同條例第二十條、第二十三條之規定，施
    以觀察、勒戒及強制戒治之保安處分。二、毒品危害防制條
    例於民國九十二年七月九日修正公布，自九十三年一月九日
    施行，其中第二十條、第二十三條將施用毒品之刑事處遇程
    序，區分為『初犯』及『五年內再犯』、『五年後再犯』。
    依其立法理由之說明：『初犯』，經觀察、勒戒或強制戒治
    後，應為不起訴處分或不付審理之裁定；經觀察、勒戒或強
    制戒治執行完畢釋放後，『五年內再犯』者，因其再犯率甚
    高，原實施之觀察、勒戒及強制戒治既已無法收其實效，爰
    依法追訴或裁定交付審理。至於經觀察、勒戒或強制戒治執
    行完畢釋放後，『五年後再犯』者，前所實施之觀察、勒戒
    或強制戒治已足以遮斷其施用毒品之毒癮，為期自新及協助
    其斷除毒癮，仍適用『初犯』規定，先經觀察、勒戒或強制
    戒治之程序。從而依修正後之規定，僅限於『初犯』及『五
    年後再犯』二種情形，始應先經觀察、勒戒或強制戒治程序
    。倘被告於五年內已再犯，經依法追訴處罰，縱其第三次（
    或第三次以上）再度施用毒品之時間，在初犯經觀察、勒戒
    或強制戒治執行完畢釋放五年以後，已不合於『五年後再犯
    』之規定，且因已於『五年內再犯』，顯見其再犯率甚高，
    原實施觀察、勒戒或強制  戒治，已無法收其實效，即應依
    該條例第十條處罰。」則被告本件再度施用毒品之時間（九
    十九年十一月十七日某時），雖在其前次強制戒治因法律修
    正釋放（即九十三年一月九日）五年以後，惟其前已於五年
    內再犯施用毒品案，並經依法追訴處罰，業如前述，依上開
    最高法院決議內容，認被告再犯率甚高，原實施觀察、勒戒
    或強制戒治，已無法收其實效，應依毒品危害防制條例第十
    條處罰。
四、核被告所為，係犯毒品危害防制條例第十條第一項施用第一
    級毒品罪。其施用前持有第一級毒品之低度行為，已為施用
    第一級毒品之高度行為所吸收，不另論罪。被告前因施用毒
    品案件，經本院以九十五年度訴字第二一五七號判決處以有
    期徒刑一年確定，復經本院以九十六年度聲減字第一八五一
    號裁定減刑為有期徒刑六月，如易科罰金，以銀元三百元折
    算一日確定，於九十六年七月十六日縮刑期滿執行完畢，有
    臺灣高等法院被告前案紀錄表及臺灣臺中地方法院檢察署刑
    案資料查註紀錄表在卷可憑，被告前受有期徒刑執行完畢，
    五年內故意再犯本件有期徒刑以上之罪，為累犯，應依刑法
    第四十七條第一項之規定加重其刑。另按犯毒品危害防制條
    例第四條販賣毒品罪，供出毒品來源，因而查獲其他正犯或
    共犯者，依同條例第十七條第一項減輕或免除其刑之規定，
    必以調查或偵查犯罪職務之公務員對於毒品來源者所發動之
    調查或偵查程序，係出於犯罪行為人之供出，並進而確實查
    獲與犯罪行為人具有共同正犯、共犯（教唆犯、幫助犯）關
    係或其對向性正犯者，始足該當；倘犯罪行為人所自白或指
    認為毒品由來之人，僅有綽號而難以確定其特徵，或已死亡
    或通緝等在客觀上實已無從使調查或偵查機關人員為有效地
    調查或偵查作為，或雖經指認但並未因此而確實查獲被指認
    人之犯行，或在犯罪行為人供出其毒品來源之前，該毒品由
    來之人業經調查或偵查機關知悉或鎖定偵辦者，均與上開之
    規定不侔，自不得獲邀減免其刑之寬典（最高法院九十九年
    度台上字第七四八八號判決、第九十九年度台上字第五五○
    五號判決意旨可資參照），是本件被告雖於查獲時供出林宜
    杏為其上手，然警方於查獲被告前，已針對林宜杏販賣第一
    級毒品犯行進行調查，且已逮捕林宜杏，且在被告撥打電話
    予林宜杏時，警方從旁即已得知林宜杏有販賣海洛因予被告
    之犯行，此業據證人即承辦林宜杏販賣毒品犯行之警員陳慶
    璋到庭證述明確（參見本院卷第四一頁、第四一頁背面），
    是警方既已於被告供出林宜杏前，鎖定林宜杏販賣海洛因犯
    行加以偵辦，揆諸前開最高法院判決之意旨，自不得依毒品
    危害防制條例第十七條第一項之規定，加以減免其刑。爰審
    酌被告一再施用毒品，前於五年內已再犯施用毒品案件，又
    再犯本案，戕害自身健康，復有多次施用毒品經判刑之前科
    ，素行堪認不佳，暨其智識、犯罪之目的、動機、手段，犯
    後坦承犯，態度尚可等一切情狀，量處如主文所示之刑。
據上論斷，應依刑事訴訟法第二百七十三條之一第一項、第二百
九十九條第一項前段，毒品危害防制條例第十條第一項、第二十
三條第二項，刑法第十一條前段、第四十七條第一項，判決如主
文。
中    華    民    國    100   年    6     月    27    日
                  刑事第十四庭  法  官  黃裕仁
以上正本證明與原本無異。
如不服本判決應於收受判決後十日內向本院提出上訴書狀，並應
敘述具體理由；其未敘述上訴理由者，應於上訴期間屆滿後二十
日內向本院補提理由書（均須按他造當事人之人數附繕本，切勿
逕送上級法院）。
                                書記官  何惠文
中    華    民    國    100   年    6     月    27    日
附錄論罪科刑法條
毒品危害防制條例第十條第一項
施用第一級毒品者，處六月以上五年以下有期徒刑。